【裁判字號】    95,訴,1487
【裁判日期】    950929
【裁判案由】    毒品危害防制條例
【裁判全文】
臺灣高雄地方法院刑事判決              95年度訴字第1487號
公  訴  人  臺灣高雄地方法院檢察署檢察官
被      告  甲○○
                    （另案於高雄第二監獄執行中）
上列被告因違反毒品危害防制條例案件，經檢察官提起公訴（95
年度毒偵字第2970號），嗣因被告就被訴事實為有罪之陳述，經
本院告知簡式審判程序意旨，並聽取公訴人及被告意見後，本院
合議庭裁定由受命法官獨任依簡式審判程序審理，判決如下：
    主  文
甲○○施用第一級毒品，累犯，處有期徒刑壹年，扣案殘留第一
級毒品海洛因之注射針筒壹支及殘渣袋壹只均沒收銷燬之。又施
用第二級毒品，累犯，處有期徒刑柒月。應執行有期徒刑壹年陸
月，扣案殘留第一級毒品海洛因之注射針筒壹支及殘渣袋壹只均
沒收銷燬之。
    事  實
一、甲○○前因違反動產擔保交易法、毒品危害防制條例等案件
    ，經法院分別判處有期徒刑3 月及1 年4 月確定，前開2 罪
    經接續執行，於民國93年10月18日縮短刑期假釋出監（縮刑
    期滿日期為93年11日10日），因假釋期滿未經撤銷而視為執
    行完畢。另因施用毒品案件，由本院91年度毒聲字第6644號
    裁定令入戒治處所施以強制戒治1 年，再以92年度毒聲第27
    67號裁定停止戒治、所餘期間付保護管束，遂於92年5 月21
    日釋放並接續執行他案徒刑，嗣於92年12月17日期滿且未經
    撤銷停止戒治，視為強制戒治執行完畢。詎其猶不知悛悔，
    竟於前開強制戒治執行完畢釋放後5 年內，分別基於施用第
    一級毒品海洛因與第二級毒品甲基安非他命之犯意，於95年
    3 月9 日晚間某時許，在其位於高雄市楠梓區右昌一巷29號
    住處內，分別以將海洛因摻入香菸後點燃吸食、及將甲基安
    非他命以吸食器燃燒加熱之方式，非法施用第一級毒品海洛
    因及第二級毒品甲基安非他命各1 次。嗣於95年3 月10日16
    時25分許，在高雄市○○區○○路885 巷19號前為警查獲，
    並經其同意後採尿送驗，始查悉上情，另扣得甲○○所有、
    殘留第一級毒品海洛因之注射針筒1 支及殘渣袋1 只。
二、案經高雄市政府警察局左營分局報請台灣高雄地方法院檢察
    署檢察官偵查起訴。
    理  由
一、本件被告甲○○係違反毒品危害防制條例第10條第1 項、第
    2 項之施用第一級毒品與第二級毒品罪，其法定刑俱為死刑
    、無期徒刑、最輕本刑為3 年以上有期徒刑以外之罪，於準
    備程序進行中，被告就被訴事實為有罪之陳述，由受命法官
    告知簡式審判程序之要旨並聽取其與公訴人之意見，經被告
    同意適用簡式審判程序後，本院亦認無不得或不宜改依簡式
    審判程序進行之處，爰依刑事訴訟法第273 條之1 第1 項、
    第284 條之1 規定，本院合議庭裁定裁定本件由受命法官獨
    任進行簡式審判程序，合先敘明。
二、上揭事實，業有尿液送驗代碼姓名對照管制表、及高雄市立
    凱旋醫院95年3 月22日濫用藥物尿液檢驗報告各1 件在卷可
    稽，另扣得被告所有之注射針筒1 支與殘渣袋1 只可資佐證
    ，且該等物品經送請臺灣高雄醫學大學附設中和紀念醫院加
    以鑑驗，均呈現第一級毒品海洛因陽性反應等情，亦有該院
    檢驗報告2 份在卷可查，復據被告於本院審理中坦認上情不
    諱，足徵被告之自白核與事實相符，堪予採信。另查，被告
    前因施用毒品案件，經本院裁定令入戒治處所施以強制戒治
    1 年，再以裁定停止戒治、所餘期間付保護管束，於92年5
    月21日釋放並接續執行他案徒刑，嗣於同年12月17日期滿且
    未經撤銷，視為強制戒治執行完畢等情，有臺灣高等法院被
    告前案紀錄表1 份附卷可參，足認被告確於前開強制戒治執
    行完畢釋放後5 年內再犯毒品危害防制條例第10條之罪。職
    是，本件事證明確，被告犯行洵堪認定，應依法論科。
三、本案相關之法律比較適用：
    按行為後法律有變更者，適用行為時之法律。但行為後之法
    律有利於行為人者，適用最有利於行為人之法律，刑法第2
    條第1 項定有明文。查被告於前開行為後，刑法第47條及第
    51條業經總統於94年2 月2 日修正公布，並依刑法施行法第
    10條之1 規定自95年7 月1 日施行。職是，本件自應就被告
    行為前、後相關法律有修正者，依前揭規定加以比較適用。
    茲說明如下：
  (一)修正前刑法第47條原規定：「受有期徒刑之執行完畢，或受
    無期徒刑或有期徒刑一部之執行而赦免後，五年以內再犯有
    期徒刑以上之罪者，為累犯，加重本刑至二分之一」，嗣修
    正為：「受徒刑之執行完畢，或一部之執行而赦免後，五年
    以內故意再犯有期徒刑以上之罪者，為累犯，加重本刑至二
    分之一」，將累犯成立之要件限於5 年內「故意」再犯有期
    徒刑以上之罪者，始有加重其刑規定之適用。經比較修正前
    、後關於累犯之規定，當以修正後之規定較有利於被告，故
    應依刑法第2 條但書，適用裁判時、即修正後刑法第47條第
    1 項前段規定，作為論斷被告是否構成累犯之依據。
  (二)次查，本件被告所涉前開2 罪俱為95年7 月1 日前犯之，而
    修正前刑法第51條原規定：「數罪併罰，分別宣告其罪之刑
    ，依左列各款定其應執行者：」其中第5 款規定：「宣告多
    數有期徒刑者，於各刑中之最長期以上，各刑合併之刑期以
    下，定其刑期。但不得逾二十年」，然修正後刑法第51條第
    5 款則改以：「宣告多數有期徒刑者，於各刑中之最長期以
    上，各刑合併之刑期以下，定其刑期。但不得逾三十年」。
    經比較之結果，修正後刑法第51條第5 款因延長有期徒刑執
    行之上限，對行為人較屬不利，故依刑法第2 條第1 項前段
    規定，仍應依修正前刑法第51條第5 款定其應執行之刑，方
    屬允當。
四、查海洛因、甲基安非他命各係毒品危害防制條例第2 條第2
    項第1 款、第2 款所定之第一級毒品與第二級毒品，依法不
    得持有、施用及販賣。核被告甲○○所為，分別係違反毒品
    危害防制條例第10條第1 項施用第一級毒品罪、及同條第2
    項施用第二級毒品罪。其施用第一級毒品海洛因與第二級毒
    品甲基安非他命前分別持有海洛因、甲基安非他命之低度行
    為，應為施用之高度行為所吸收，均不另論罪。又被告所犯
    上開2 罪間，犯意各別、行為互殊，觸犯構成要件相異之罪
    名，自應分論併罰。再者，被告前因違反動產擔保交易法、
    毒品危害防制條例等案件，經法院分別判處有期徒刑3 月及
    1 年4 月確定，前開2 罪經接續執行，於93年10月18日縮短
    刑期假釋出監（縮刑期滿日期為93年11日10日），因假釋期
    滿未經撤銷而視為執行完畢一節，有前開臺灣高等法院被告
    前案紀錄表附卷足憑，是其前受有期徒刑之執行完畢後，5
    年內故意再犯有期徒刑以上之本罪，為累犯，均應依法加重
    其刑。爰審酌被告前因施用毒品案件，迭經觀察、勒戒及強
    制戒治後，竟再為本件施用毒品犯行，足見其惡習已深，且
    戒絕毒癮之意志不堅，未能體悟施用毒品對自己、家人造成
    之傷害及社會之負擔，自屬可議；惟念其於犯後態度良好，
    並能坦承犯行，及施用毒品本質上係屬戕害自身健康之行為
    ，尚未直接危害他人，反社會性之程度應屬較低等一切情狀
    ，分別量處如主文所示之刑，並定其應執行之刑，以資懲儆
    。此外，扣案殘留第一級毒品海洛因之注射針筒1 支與殘渣
    袋1 只，要與其內殘餘之毒品無法析離，應將之同視為第一
    級毒品無訛，從而上開物品不問屬於犯人與否，均應依毒品
    危害防制條例第18條第1 項前段規定沒收銷燬之。
據上論斷，應依刑事訴訟法第273 條之1 第1 項、第299 條第1
項前段，毒品危害防制條例第10條第1 項、第2 項、第18條第1
項前段，刑法第2 條第1 項、第11條、第47條、修正前刑法第51
條第5 款，判決如主文。
中    華    民    國    95    年    9     月    29    日
                  刑事第四庭  法  官 陳明呈
以上正本證明與原本無異。
如不服本判決，應於收受送達後10日內向本院提出上訴書狀。
中    華    民    國    95    年    10    月    2     日
                              書記官 林明忠
附錄本判決論罪科刑之法條：
毒品危害防制條例第10條
施用第一級毒品者，處 6 月以上 5 年以下有期徒刑。
施用第二級毒品者，處 3 年以下有期徒刑。


司法院資訊處製作；財團法人民間司法改革基金會備份。
